【裁判字號】    90,訴,699
【裁判日期】    900430
【裁判案由】    妨害自由
【裁判全文】
臺灣臺中地方法院刑事判決                            九十年度訴字第六九九號
    公  訴  人  台灣台中地方法院檢察署檢察官
    被      告  乙○○
右列被告因妨害自由等案件，經檢察官提起公訴（九十年度偵字第三八二三號），本
院判決如左：
    主  文
乙○○共同以非法方法剝奪人之行動自由，累犯，處有期徒刑陸月，如易科罰金，以
參佰元折算壹日。扣案之菜刀壹把沒收。
    事  實
一、乙○○於民國（下同）八十八年間，曾因竊盜案件，經本院判處有期徒刑十月確
    定，甫於八十九年二月八日執行完畢，竟不知悔改，於八十九年十二月十五日十
    六時三十分許，在臺中縣烏日鄉○○路○段五八九號住處前，因甲○○上學時，
    常將所騎機車停放在乙○○住處前方空地，引起乙○○不滿，竟藉酒勢與甲○○
    發生爭吵後，與在場之年籍不詳成年男子「文吉」二人，共同基於傷害及剝奪行
    動自由之犯意聯絡，對甲○○施以拳腳，以洩其忿。旋二人又聯手強押甲○○進
    入乙○○住處之房間內，並即將住處大門上鎖，防止甲○○逃逸，而剝奪甲○○
    之行動自由。其後，乙○○與「文吉」二人，又在屋內共同毆打甲○○，乙○○
    且以菜刀刀背砍傷甲○○頭部，「文吉」則另以屋內雨傘毆打甲○○身體，致甲
    ○○受有頭頂部撕裂傷（六Ⅹ０．五Ⅹ０．五公分）、左眼瘀傷及左眼結膜下出
    血之傷害。嗣「文吉」見甲○○頭部流血，乃勸阻乙○○勿繼續毆打甲○○，「
    文吉」並即以機車搭載甲○○前往醫院就醫，惟於就醫途中，「文吉」又以機車
    已無汽油為由，令甲○○下車，而自行離去。嗣經甲○○報警，始於同日二十時
    許，為警查獲，並在乙○○住處扣得菜刀一把。
二、案經甲○○訴由臺中縣警察局烏日分局報請臺灣臺中地方法檢察署檢察官偵查起
    訴。
    理  由
一、訊據被告乙○○坦承於上揭時、地，與告訴人甲○○因機車停車問題，在伊住處
    門口發生爭吵，並毆打告訴人；嗣在其房間內，又以扣案之菜刀刀背砍傷告訴人
    頭部之事實不諱，惟否認有何妨害自之犯行，辯稱：伊沒有強押告訴人進入伊住
    處，是告訴人自己進去，伊亦未鎖門；又「文吉」當時係在勸架，亦未強押及傷
    害告訴人云云。惟查，右揭事實，業據告訴人於警訊中指訴明確，復有診斷證明
    書、告訴人受傷害照片及現場照片共十三張在卷足憑；而依現場照片顯示，被告
    房間內之地上，確有告訴人所指「文吉」毆打伊所用之雨傘一支（已折斷）及菜
    刀一把扣案可憑，且本件警方於案發後，至現場所採集之血跡棉花棒三支、血跡
    一塊（椅墊），經送內政警政署刑事警察局鑑定結，確與告訴人血液ＤＮＡ─Ｓ
    ＴＲ型別相同，亦有該局九十年一月九日（八九）刑醫字第二０二三三九號函文
    在卷可憑。而被告於訊警、偵查及本院審理中，如前所述，復坦承伊於住處外面
    ，確實先毆傷害告訴人，在屋內時，並持菜刀刀背砍傷告訴人頭部，於告訴人頭
    部流血之時，第三人「文吉」則勸阻被告勿再毆打告訴人，並以機車帶同告訴人
    離開現場等情，亦核與告訴人於警訊中之供述情節大致相符。而前述犯行發生之
    際，告訴人係在學學生，又單獨一人在場，被告方面則另有第三人「文吉」在場
    ，而告訴人與被告復不相識，是時告訴人與被告發生爭吵，又遭被告及「文吉」
    共同毆打成傷，衡諸常情，告訴人欲逃離現場，已有未及，豈有再行自願進入被
    告住處，而遭其等毆打之理由？是告訴人指訴其遭被告及第三人在外面毆打後，
    復遭其二人強押進入房內，鎖上房門毆傷乙節，自堪採信。因此，告訴人指訴情
    節，應與事實相符，堪予採信，被告所辯情節，有違常情，不足採信，犯行堪予
    認定。
二、核被告乙○○所為，係犯刑法第二百七十七條第一項之傷害罪及同法第三百零二
    條第一項之以非法方法剝奪行他人動自由罪。被告乙○○與年籍不詳友人間，有
    犯意之聯絡及行為之分擔，為共同正犯。又被告所犯剝奪他人行動自由罪與傷害
    罪二罪之間，有方法、結果之牽連關係，為牽連犯，應依刑法第五十五條之規定
    ，從較重之刑法第三百零二條第一項以非法方法剝奪他人行動自由罪處斷。查被
    告於八十八年間，曾因竊盜案件，經本院判處有期徒刑十月確定，甫於八十九年
    二月八日執行完畢，有臺灣臺中地方地方法院檢察署刑案資料查註紀錄表及臺灣
    高等法院被告全國前案紀錄表在卷可憑，其受有期徒刑執行完畢後，於五年內再
    犯有期徒刑以上之本罪，為累犯，應依刑法第四十七條規定，加重其刑。爰審酌
    被告犯罪之動機、目的、手段、告訴人受傷程度，犯後否認犯行，惟態度良好，
    尚知悔悟等一切情狀，量處如主文所示之刑。又被告行為後，刑法第四十一條業
    於九十年一月十日修正公布，同年月十二日生效，修正後刑法第四十一條第一項
    前段規定「犯最重本刑為五年以下有期徒刑以下之刑之罪，而受六個月以下有期
    徒刑或拘役之宣告，因身體、教育、職業、家庭之關係或其他正當事由，執行顯
    有困難者，得以一元以上三元以下折算一日，易科罰金。」，修正前刑法第四十
    一條規定「犯最重本刑為三年以下有期徒刑以下之刑之罪，而受六個月以下有期
    徒刑或拘役之宣告，因身體、教育、職業、家庭之關係，執行顯有困難者，得以
    一元以上三元以下折算一日，易科罰金。」，比較新舊法結果，以新法較有利於
    行為人，本件自應適用裁判時之法律，即依修正後刑法第四十一條第一項前段之
    規定，就被告所宣告之刑，併為諭知易科罰金之折算標準。扣案之菜刀一把，係
    被告所有，且係供其犯罪所用之物，業據被告陳明在卷，應依刑法第三十八條第
    一項第二款規定，併予宣告沒收。
據上論斷，應依刑事訴訟法第二百九十九條第一項前段，刑法第二條第一項前段、第
二十八條、第二百七十七條第一項、第三百零二條第一項、第五十五條、第四十七條
、修正後第四十一條第一項前段、第三十八條第一項第二款，罰金罰鍰提高標準條例
第一條前段，第二條，判決如主文。
中      華      民國      九十      年     四       月    三十    日
                                   臺灣臺中地法院刑事第三庭
                                       法  官  黃  峻  隆
右正本證明與原本無異。
如不服本判決，應於判決送達後十日內向本院提出上訴狀，上訴於臺灣高等法院臺中
分院( 須附繕本 )。
                                          書記官
中      華      民      國      九十      年     四       月    三十    日
附錄本案論罪科刑法條：
刑法第二百七十七條第一項
傷害人之身體或健康者，處三年以下有期徒刑、拘役或一千元以下罰金。
刑法第三百零二條第一項
私行拘禁或以其他非法方法，剝奪人之行動自由者，處五年以下有期徒刑、拘役或三
百元以下罰金。


司法院資訊處製作；財團法人民間司法改革基金會備份。
